【裁判字號】    97,易,904
【裁判日期】    970606
【裁判案由】    詐欺
【裁判全文】
臺灣士林地方法院刑事判決               97年度易字第904號
公  訴  人  臺灣士林地方法院檢察署檢察官
被      告  丙○○
上列被告因詐欺案件，經檢察官提起公訴（96年度偵字第15165
號、97年度偵字第988 號），被告於準備程序中就被訴事實為有
罪之陳述，本院合議庭裁定由受命法官改依簡式審判程序審理，
並判決如下：
    主  文
丙○○幫助意圖為自己不法之所有，以詐術使人將本人之物交付
，累犯，處有期徒刑伍月，如易科罰金，以新臺幣壹仟元折算壹
日。
    事  實
一、丙○○曾於民國90年間，因偽造文書案件，經臺灣桃園地方
    法院於94年5 月16日以93年度訴緝字第98號判決處有期徒刑
    6 月確定，於94年8 月15日易科罰金執行完畢。詎其仍不知
    悔改，因不熟識自稱「王偉任」之友人要求其提供帳戶使用
    ，而其明知將自己帳戶供不熟識之他人使用，依一般社會生
    活經驗，本可得預見可能幫助不法犯罪集團掩飾或隱匿犯罪
    所得之財物，致使被害人及警方追查無門，仍不違背其本意
    ，基於幫助詐欺取財之犯意，於96年9 月20日，在臺中火車
    站前路邊，將其借得不知情父親陳坤發設於臺灣中小企業銀
    行建成分行（設於臺北市大同區○○○路76號）帳號為0000
    0000000 號帳戶之存摺、提款卡及密碼交予該「王偉任」之
    成年男子，該人即將上開提存工具轉交予其他詐欺集團成員
    。該詐欺集團成員乃基於意圖為自己不法所有之詐欺取財犯
    意，先於96年9 月28日下午6 時許，以撥打電話之方式，向
    甲○○誆稱其於網路拍賣網站購物時不慎按錯鍵，會從帳戶
    內每用固定扣款，如未依指示至提款機操作處理，會一直扣
    款無法退費，致甲○○陷於錯誤，而依其指示至提款機按鍵
    操作，於同日晚間10時15分匯款新臺幣（下同）29,989元至
    陳坤發所設上開帳戶內。又於96年9 月28日晚上10時15分許
    ，以撥打電話之方式，向乙○○誆稱其於網路購物誤觸約定
    轉帳按鍵，會從帳戶內每用固定扣款，致乙○○陷於錯誤，
    而依其指示至提款機按鍵操作，於同日晚上10時50分許匯款
    29,989元至陳坤發所設上開帳戶內。嗣甲○○、乙○○於匯
    款後，遭該詐欺集團成員提領一空，始知受騙，報警處理而
    查悉上情。
二、案經臺北市政府警察局大同分局報告臺灣士林地方法院檢察
    署檢察官偵查起訴。
    理  由
一、上開犯罪事實，業據被告丙○○於本院準備程序期日及審理
    中坦承不諱，且經證人即被害人乙○○、甲○○及證人陳坤
    發分別於警詢及檢察事務官偵查中證述明確，並有郵局自動
    櫃員機交易明細表2 紙、臺灣中小企業銀行建成分行96年10
    月16日96建成字第0961036701號函所附陳坤發所設上開帳戶
    開戶資料及往來明細1 份在卷可稽，應甚明確，而堪認定。
二、按金融存款帳戶，係作為存戶個人財產保管之用，與存戶之
    存摺、提款卡及密碼相結合，其專屬性、私密性甚高，除非
    本人或與本人具密切之關係者，難認有何理由可自由流通使
    用該存摺、提款卡及密碼，而一般人亦均應有妥為保管存摺
    、提款卡及密碼，以防止被他人冒用之認識，縱有特殊情況
    偶有將存摺、提款卡及密碼交付他人之需，亦必深入瞭解其
    用途後再行提供使用，此為吾人日常生活經驗與事理；且觀
    諸現今社會上，詐騙者蒐購人頭帳戶，持以作為詐欺取財犯
    罪所得掩飾之用，常有所聞，出借帳戶予非親非故之人，受
    讓人可能係為從事詐欺犯罪，已屬人盡皆知之事，被告於本
    院審理中亦自承：「（有無懷疑作不法詐騙使用？）我有一
    再問他，我還是交付，所以我認為我有疏忽之處。」等語（
    參見本院卷第19頁），是被告應可預見提供帳戶予不相識之
    他人，恐將被利用其金融機構帳戶，作為詐欺犯罪使用，竟
    仍將上開帳戶之提款卡及密碼等提領工具交付予不熟識之人
    ，供詐欺集團作為上開詐欺取財犯罪使用，顯不違反其本意
    ，其幫助他人犯詐欺取財罪之不確定故意至明，則被告幫助
    犯詐欺取財之犯行堪以認定。
三、核被告所為，係犯刑法第339 條第1 項之詐欺取財罪。被告
    對詐欺正犯提供帳戶資以助力，但並未參與詐欺犯罪行為之
    實行，應屬幫助他人實行犯罪行為，為幫助犯，乃依刑法第
    30條第2 項之規定減輕其刑。被告以一個幫助行為，同時構
    成2 個幫助詐欺取財罪，為想像競合犯，應從一罪處斷。又
    被告有事實欄所載之犯罪科刑執行紀錄，有臺灣高等法院被
    告前案紀錄表在卷可稽，其於前案有期徒刑執行完畢後5 年
    內，故意再犯本案有期徒刑之罪，係屬累犯，應依刑法第47
    條第1 項之規定論以累犯，並加重其刑，且先加後減。爰審
    酌被告因一時失慮，竟輕易提供銀行帳戶供他人掩飾犯罪所
    得使用，非但增加被害人尋求救濟之困難，造成社會人心不
    安，亦助長詐騙犯罪者之氣焰，使詐欺犯罪者得以順利取得
    詐欺所得之財物，危害財產交易安全，及本件被害人受詐騙
    之金額為59,978元，被告犯後已於本院審理中坦承犯行等一
    切情狀，量處如主文所示之刑，並諭知易科罰金之折算標準
    ，以示懲儆。至被告上開犯罪事實之同一案件，又為臺灣桃
    園地方法院檢察署檢察官於97年4 月7 日以97年度偵緝字第
    433 號提起公訴，而於97年5 月15日始繫屬於臺灣桃園地方
    法院，此有該起訴書、臺灣桃園地方法院檢察署移送函及臺
    灣高等法院被告前案紀錄表附卷可憑，核係在本件臺灣士林
    地方法院檢察署檢察官提起公訴而於97年5 月14日繫屬本院
    之後，依刑事訴訟法第8 條前段規定，本院自得審理，附此
    敘明。
據上論斷，應依刑事訴訟法第273 條之1 第1 項、第299 條第1
項前段，刑法第339 條第1 項、第30條第2 項、第55條、第47條
第1 項、第41條第1 項前段，刑法施行法第1 條之1 第1 項、第
2 項前段，判決如主文。
本案經檢察官翁偉倫到庭執行職務。
中    華    民    國    97    年    6     月     6    日
                  刑事第一庭法  官  雷雯華
以上正本證明與原本無異。
如不服本判決，應於收受送達後10日內向本院提出上訴書狀，其
未敘述上訴理由者，應於上訴期間屆滿後20日內向本院補提理由
書狀（均須按他造當事人之人數附繕本）。
                            書記官  陳如玲
中    華    民    國    97    年    6     月    6     日
附錄本案論罪科刑法條全文：
刑法第339條第1項
意圖為自己或第三人不法之所有，以詐術使人將本人或第三人之
物交付者，處5 年以下有期徒刑、拘役或科或併科1 千元以下罰
金。


司法院資訊處製作；財團法人民間司法改革基金會備份。
